【裁判字號】    90,上易,699
【裁判日期】    891212
【裁判案由】    就業服務法
【裁判全文】
臺灣高等法院刑事判決                              九十年度上易字第六九九號
    上  訴  人  台灣台北地方法院檢察署檢察官
    被      告  甲○○
右上訴人因被告違反就業服務法案件，不服臺灣台北地方法院八十九年度易字第二０
七七號、第二三八九號，中華民國八十九年十二月十二日第一審判決（起訴案號：臺
灣台北地方法院檢察署八十九年度偵字第一○五六二號、第六三三○號）提起上訴，
本院判決如左：
    主  文
原判決關於違法聘僱他人所申請聘僱之外國人部分撤銷。
甲○○違反雇主未經許可不得聘僱他人所申請聘僱之外國人之規定，其聘僱人數為一
人，處拘役伍拾玖日，如易科罰金，以參佰元折算壹日。
其他上訴駁回。
    事  實
一、甲○○明知不得聘僱未經主管機關許可或未經主管機關許可聘僱他人所申請聘僱
    之外國人，竟基於非法聘僱外國人之犯意，於民國八十八年四月二十日，未經主
    管機關之許可以月薪新台幣（下同）二萬元之代價，聘僱以觀光名義入境來台之
    印尼籍人TJIN YOENG MOY（中文名字為「陳榮榮」、護照號碼：Ｄ三二五一三三
    號，以下簡稱 MOY），在台北市○○區○○路八十二巷十號一樓處從事為甲○○
    看護其所收養照顧之老人（共計二人）之工作，嗣經警於八十九年二月十七日二
    十二時許在台北市○○區○○路八十二巷十號一樓處查獲；甲○○復另行起意，
    於八十九年二月十七日未經主管機關之許可以月薪一萬七千零四百元之代價，聘
    僱張黃連當（原審另結）所申請，並經主管機關於八十八年十月十五日以台八十
    八勞職外字第○五七二八七○號函許可聘僱，而於八十九年二月十七日入境來台
    之印尼籍外勞TIA MOELYANINGSIH SOEWANDI（以下簡稱SOEWANDI），在台北市○
    ○區○○路八十二巷十號一樓處從事為甲○○看護其所收養照顧之老人（共計四
    人）之工作，經警於八十九年二月十九日二十二時許，在前揭工作處所查獲，始
    悉上情。
二、案經台北縣警察局永和分局分別報請台灣台北地方法院檢察署檢察官、台灣板橋
    地方法院檢察署檢察官呈請台灣高等法院檢察署檢察長核令由台灣台北地方法院
    檢察署檢察官偵查並分別聲請簡易判決處刑，原審認為均不宜以簡易判決處刑，
    改用通常程序合併審理。
    理  由
一、右揭非法聘僱印尼籍人 MOY之事實，業據上訴人即被告甲○○在警訊及原審審理
    時坦承不諱，經核與印尼籍人MOY於警訊時所供相符，復有印尼籍人MOY之「外僑
    入出境資料檔查詢」資料在卷可稽，而主管機關行政院勞工委員會亦無有關印尼
    籍人 MOY之聘僱許可紀錄，有該會於八十九年十一月十八日之台八十九勞職外字
    第○二二一二八七號函在卷可稽（見原審卷第五七頁），足見被告前揭自白與事
    實，應可採信；被告嗣後另辯稱：印尼籍人 MOY前來應徵時，曾提示該印尼籍人
    之配偶之身分證影本及戶口名簿影本，伊始予僱用云云，然參諸前揭所述，前揭
    印尼籍人 MOY並未申請主管機關行政院勞工委員會之許可，自無法僅憑該印尼籍
    人 MOY持有其配偶之身分證影本、戶口名簿影本，即遽認為合法，被告前揭辯稱
    ，顯屬事後卸責之詞，不足採信。
二、右開被告未經許可非法聘僱張黃連當所申請聘僱之印尼籍人SOEWANDI之情，業據
    被告在警訊中坦承：「我從八十九年二月十七日開始僱用她，每個月給她一萬七
    千零四百元整，從事照顧我朋友的老人，有四個」等語不諱在卷（見偵字六三０
    ０號第五頁反面）。且被告在本院審理坦承僱佣 SOEWANDI不諱，並自承係因MOY
     (即陳榮榮)母生病要回國，而再僱 SOEWANDI 之情形無誤。核與印尼籍人SOEWA
    NDI 於警訊時供稱係受僱於被告之情節相符。雖被告在原審審理時辯稱：印尼籍
    人SOEWANDI係張黃連當所僱，與伊無關，且該名外勞並不通國語，亦不認識漢字
    ，根本無從了解警訊筆錄之記載，警訊筆錄不可採認云云；惟查：印尼籍人SOEW
    ANDI 於經警查獲後，製作筆錄時，尚經另一名懂得中文之前揭印尼籍人MOY之翻
    譯，並於該筆錄末之「翻譯人」欄簽名「陳榮榮」、護照號碼Ｄ三二五一三三號
    等，有該筆錄在卷可稽（見前揭偵查卷第四頁），則印尼籍人SOEWANDI於經警查
    獲所製作之筆錄，確係依據其本人之陳述，並經由印尼籍人MOY 之翻譯所製作，
    自得為本案認定事實之依據。被告前揭辯解，不足採信。此外，復有印尼籍人SO
    EWANDI之「外僑入出境資料檔查詢」資料，及行政院勞工委員會八十八年十月十
    五日台八十八勞職外字第○五七二八七○號函、八十九年十一月十八日之台八十
    九勞職外字第○二二一二八七號函在卷可稽。綜上所述，被告前揭辯稱均不足採
    信，其未經許可非法聘僱他人所申請聘僱之印尼籍人SOEWANDI之犯行，事證明確
    ，至堪認定。
三、查被告分別聘僱未經許可、及他人所申請聘僱之外國人各一人，核其所為係分別
    違反就業服務法第五十三條第一款、第三款之規定，而分別應依同法第五十八條
    第一項前段之罪處斷；被告先後二次行為，屬於不同構成要件之犯罪行為，且犯
    罪時間亦不相同，顯係犯意各別，而應予分論併罰（最高法院八十四年十月二十
    日八十四年度台非字第三七七號判決意旨參照）。
四、原審就被告違法雇用未經許可之外國人部分，認被告罪證明確，適用就業服務法
    第五十八條第一項前段、第五十三條第一款、刑法第十一條前段、第四十二條第
    二項、罰金罰鍰提高標準條例第二條、現行法規所定貨幣單位折算新台幣條例第
    二條之規定，併審酌被告之品行、素行、犯罪之動機、目的、手段、智識程度、
    所生危害及犯罪後之態度等一切情狀，量處罰金新台幣五萬元，並依法諭知易服
    勞役之折算標準。認事用法，經核並無不合，量刑亦稱妥適。被告上訴仍執陳詞
    ，否認犯罪指其僱佣上開外勞係合法所為，為無理由，應予駁回。
五、被告違反雇主未經許可不得聘僱他人所申請聘僱之外國人規定部分，被告行為後
    ，刑法第四十一條第一項得易科罰金之條件規定，於九十年一月四日業經修正，
    並於同年一月十日公布，同月十二日生效，經比較新舊法之規定，新法之規定並
    無不利被告，應適用新法宣告易刑之標準，原審未及適用新法，即有未當。被告
    上訴仍執陳詞，否認犯罪，其辯解不足取已如前述，上訴雖無理由。惟原判決既
    有上開可議之處，即屬無可維持，應由本院將原判決撤銷，並自為判決。爰併審
    酌被告之品行、素行、犯罪之動機、目的、手段、智識程度、所生危害及犯罪後
    之態度等一切情狀，量處拘役五十九日，並諭知宣告易科罰金之折算標準。
據上論斷，應依刑事訴訟第三百六十八條、第三百六十九條第一項前段、第三百六十
四條、第二百九十九條第一項前段、就業服務法第五十八條第一項前段、第五十三條
第三款、刑法第十一條前段、第二條第一項前段、現行刑法第四十一條、罰金罰鍰提
高標準條例第二條，判決如主文。
本案經檢察官鄭龍照到庭執行職務。
中    華    民    國      九十    年      三       月     二十三        日
                              臺灣高等法院刑事第十庭
                                  審判長法  官  溫  耀  源
                                        法  官  黃  金  富
  法  官  何  菁  莪
右正本證明與原本無異。
不得上訴。
                                        書記官  吳  瑞  英
中    華    民    國      九十    年      三       月     二十三        日
附錄：本案論罪科刑法條全文
就業服務法第五十三條
雇主不得有左列行為：
一、聘僱或留用未經許可或許可失效之外國人。
二、以本人名義聘僱外國人為他人工作。
三、未經許可聘僱或留用他人所申請聘僱之國外人。
四、指派所聘僱之外國人從事申請許可以外之工作。
就業服務法第五十八條
違反第五十三條第一款、第二款或第三款規定，其聘僱或留用人數為一人者，處六月
以下有期徒刑、拘役或科或併科新臺幣九萬元以下罰金；其聘僱或留用人數為二人以
上者，處三年以下有期徒刑、拘役或科或併科新臺幣三十萬元以下罰金。
法人之代表人、法人或自然人之代理人、受雇人或其他從業人員，因執行業務犯前項
之罪者，除處罰其行為人外，對該法人或自然人亦科以前項之罰金。


司法院資訊處製作；財團法人民間司法改革基金會備份。
